臺灣高等法院民事裁定  
111年度抗字第333號
抗  告  人  程素棉  

相  對  人  林來旺  

上列當事人間聲請假扣押事件，抗告人對於中華民國111年2月11
日臺灣臺北地方法院111年度全字第51號所為裁定，提起抗告，
本院裁定如下：
      主  文
抗告駁回。
抗告程序費用由抗告人負擔。
      理  由
一、民事訴訟法第528條第2項規定：抗告法院為裁定前，應使債
    權人及債務人有陳述意見之機會。旨在保障債權人及債務人
    之程序權，並使抗告法院能正確判斷原裁定之當否。惟假扣
    押係保全程序，假扣押裁定具隱密性，為防止債務人隱匿或
    處分財產，以保全債權人之強制執行，其執行應依強制執行
    法第132條第1項規定，於裁定送達債務人之同時或送達前為
    之。考量此項立法趣旨，債權人對駁回其假扣押聲請之裁定
    提起抗告，倘假扣押隱密性仍應予維持，即無須使債務人有
    陳述意見之機會。本件為債權人即抗告人對原裁定駁回其假
    扣押之聲請提起抗告，依前揭說明，無須使債務人即相對人
    有陳述意見之機會，合先敘明。
二、聲請及抗告意旨略以：相對人前於民國100年3月間向伊借貸
    新臺幣（下同）100萬元，伊已簽發面額50萬元支票（下稱
    系爭50萬元支票）交予相對人，其餘50萬元則以現金交付，
    相對人亦簽發面額100萬元支票予伊作為擔保，雙方曾協調
    以換票方式延長清償期限，相對人並開立票載發票日為106
    年9月5日、面額100萬元支票（下稱系爭100萬元支票）向伊
    換票作為擔保，然前述支票屆期時卻要求伊勿兌現，亦拒絕
    另外開票擔保。直至110年7月27日，伊聽聞相對人有錢清償
    其他欠款，向原法院聲請發支付命令（110年度司促字第156
    29號），寄至相對人之戶籍地址，相對人竟拒絕收受。又因
    相對人向伊承租房屋，積欠房租未清償，伊提出遷讓房屋等
    訴訟，相對人請里長出面協調，伊於協調過程中聽聞里長提
    及相對人有計畫將名下唯一財產即房地出售他人，可見相對
    人有脫產疑慮，倘不就相對人名下財產予以保全，日後將有
    不能執行或甚難執行之虞，請求准供擔保，就相對人財產於
    100萬元範圍內予以假扣押。伊已釋明係相對人拒不還款又
    拒收支付命令，且有錄音光碟及譯文可證里長所述，應可認
    為伊已就假扣押之請求及原因均已釋明，倘認釋明不足，伊
    亦已陳明願供擔保以代釋明。請求廢棄原裁定，准伊供擔保
    後就相對人之財產於100萬元範圍內予以假扣押。
三、按債權人就金錢請求或得易為金錢請求之請求，欲保全強制
    執行者，得聲請假扣押。假扣押，非有日後不能強制執行或
    甚難執行之虞者，不得為之。又請求及假扣押之原因，應釋
    明之。前項釋明如有不足，而債權人陳明願供擔保或法院認
    為適當者，法院得定相當之擔保，命供擔保後為假扣押，民
    事訴訟法第522條第1項、第523條第1項、第526條第1、2項
    定有明文。則請求及假扣押之原因，債權人如未先為釋明，
    縱就債務人所應受之損害供法院所定之擔保者，亦不得命為
    假扣押，必因釋明而有不足，並經債權人陳明願供擔保或法
    院認為適當者，始得命供擔保後為假扣押。即聲請假扣押事
    件，除審究是否有「金錢請求，或得易為金錢請求之請求原
    因」外，並須兼顧聲請人有無釋明假扣押原因存在，倘不能
    提出該能即時調查之證據以釋明者，自無假扣押之必要，即
    如非因釋明而有不足時，縱陳明願供擔保以代釋明，亦無足
    以補之，法院應駁回其聲請。
四、經查：
　㈠抗告人主張其與相對人間有借款債權債務關係，相對人積欠
    借款未還等情，業據抗告人提出100年3月15日匯款50萬元予
    相對人之存款憑條、存摺內頁、相對人簽發之面額100萬元
    支票、相對人對話錄音及對話譯文等件為證（見原法院卷第
    15至29頁），堪認抗告人就其聲請假扣押所欲保全之請求，
    已為相當之釋明。
　㈡又抗告人就假扣押之原因，雖提出錄音檔與對話譯文為證（
    見原法院卷第25至29頁），然此錄音檔之對話內容究竟係何
    人之間所為，無法即時調查予以認定，抗告人甚至未敘及所
    稱談話對象「里長」之姓名，已難認屬適於釋明之證據；且
    依錄音譯文所示，里長表示係他人（指「連長」）向伊提及
    賣房等事，則里長應非親身見聞，僅係輾轉聽聞他人陳述而
    再為轉述，則所述內容是否貼近真實，即有疑義，抗告人憑
    此主張相對人意圖脫產逃避清償債務責任云云，顯係主觀臆
    測。況且，抗告意旨約略提及自己有出租不動產予相對人住
    居使用，而抗告人向原法院聲請對相對人發支付命令，該支
    付命令送達至相對人之戶籍地，固經原法院於110年12月24
    日發函表示無法合法送達（見原法院卷第33頁），惟抗告人
    曾否陳報該出租地址供原法院送達前述支付命令，依卷附事
    證無從得知，自難僅憑原法院說明支付命令未能合法送達之
    函文，認定相對人係惡意拒絕收受，更無從憑此認為相對人
    有抗告人所指逃避債務情事。
　㈢抗告人既未就相對人是否有浪費財產、增加負擔或就財產為
    不利之處分、將達於無資力之狀態、或移往遠地、逃匿無蹤
    或隱匿財產等情，提出任何能即時調查之證據以為釋明，使
    本院生薄弱心證，信其大概如此，即難認抗告人就假扣押之
    原因，即相對人有日後不能強制執行或甚難執行之虞，已盡
    釋明之責。縱抗告人陳明願供擔保以代釋明，仍不得憑此以
    補釋明之欠缺。揆諸前揭說明，本件假扣押之聲請，於法自
    有未合，不應准許。　
五、綜上所述，抗告人並未釋明本件之假扣押原因，原裁定駁回
    聲請，並無不當。抗告人仍執前詞，指摘原裁定不當，聲明
    廢棄，為無理由，其抗告應予駁回。
六、據上論結，本件抗告為無理由，爰裁定如主文。
中　　華　　民　　國　　111 　年　　3 　　月　　22　　日
                  民事第十九庭
                        審判長法  官  魏麗娟
                              法  官  郭佳瑛
                              法  官  張婷妮
正本係照原本作成。
不得再抗告。
中　　華　　民　　國　　111 　年　　3 　　月　　22　　日

　　　　　　　　　　　　　    書記官  張英彥